【裁判字號】    99,訴,181
【裁判日期】    990421
【裁判案由】    違反毒品危害防制條例
【裁判全文】
臺灣屏東地方法院刑事判決               99年度訴字第181號
公  訴  人  臺灣屏東地方法院檢察署檢察官
被      告  甲○○
上列被告因違反毒品危害防制條例案件，經檢察官提起公訴（99
年度毒偵字第100 號），被告就被訴事實為有罪之陳述，本院裁
定行簡式審判程序，判決如下：
    主  文
甲○○施用第一級毒品，累犯，處有期徒刑拾月。又施用第二級
毒品，累犯，處有期徒刑陸月。又施用第一級毒品，累犯，處有
期徒刑拾月。又施用第二級毒品，累犯，處有期徒刑陸月。應執
行有期徒刑貳年貳月。
    事  實
一、甲○○前曾於民國87年間因施用毒品案件，經臺灣彰化地方
    法院裁定送觀察、勒戒及強制戒治後，於89年10月30日強制
    戒治執行完畢釋放；又於91年間因施用毒品案件，經本院以
    91年度毒聲字第1157號裁定送強制戒治（同時由檢察官提起
    公訴，經本院以91年度易字第1196號判決判處有期徒刑7 月
    確定）。復於95年間因施用毒品案件，經本院以95年度易字
    第167 號判決判處有期徒刑1 年2 月確定；於同年間因施用
    毒品案件，經本院以95年度訴字第1036號判決判處有期徒刑
    1 年4 月、7 月，應執行有期徒刑1 年8 月確定，並與上開
    有期徒刑1 年2 月接續執行，經減刑後於97年1 月18日因縮
    短刑期假釋出監，迨於97年4 月29日假釋期滿未經撤銷以視
    為執行完畢論。詎甲○○猶不知悛悔，竟基於施用第一級毒
    品海洛因之犯意，於98年9 月25日17時許，在位於屏東縣麟
    洛鄉○○路之中國石油加油站廁所內，以將第一級毒品海洛
    因加水再以注射針筒注入體內之方式，施用第一級毒品海洛
    因1 次，其另基於施用第二級毒品甲基安非他命之犯意，於
    98年9 月26日晚間某時，在上開加油站廁所內，以將第二級
    毒品甲基安非他命置於玻璃球內加熱燒烤再吸食所產生煙霧
    之方式，施用第二級毒品甲基安非他命1 次，於98年9 月28
    日13時40分許，在屏東縣麟洛鄉○○路、大同街路口，因形
    跡可疑為警盤查，經警知其有毒品之前科紀錄且見其手臂有
    注射痕跡而向其詢問，甲○○乃坦承施用毒品並同意採尿送
    驗而查獲。甲○○復分別基於施用第一級毒品海洛因、第二
    級毒品甲基安非他命之犯意，於98年11月5 日19時許，在上
    開加油站廁所內，先以將第一級毒品海洛因加水再以注射針
    筒注入體內之方式，施用第一級毒品海洛因1 次，後以將第
    二級毒品甲基安非他命置於玻璃管內加熱燒烤再吸食所產生
    煙霧之方式，施用第二級毒品甲基安非他命1 次，於98年11
    月7 日17時25分許，在屏東縣內埔鄉○○村○○路，因形跡
    可疑為警盤查，經警見其手臂有注射痕跡而向其詢問，甲○
    ○乃坦承施用毒品並同意採尿送驗而查獲。
二、案經屏東縣政府警察局屏東分局、內埔分局分別報請臺灣屏
    東地方法院檢察署檢察官偵查起訴。
    理  由
一、本件被告甲○○所犯係死刑、無期徒刑、最輕本刑為3 年以
    上有期徒刑以外之罪，其於準備程序中就被訴事實為有罪之
    陳述，經法官告知簡式審判程序之旨，並聽取當事人之意見
    後，本院認為適宜由受命法官獨任進行簡式審判程序。
二、上揭事實，業據被告甲○○坦承不諱，且被告為警於98年9
    月28日、同年11月7 日所採集之尿液檢體，均經送請臺灣檢
    驗科技股份有限公司以酵素免疫分析法及氣相層析質譜儀法
    檢驗，結果均呈甲基安非他命及嗎啡陽性反應，有該公司濫
    用藥物尿液檢驗報告2 紙在卷足憑（見屏警分偵字第098002
    9556號卷第11頁、內警偵字第0990000213號卷第11頁），堪
    信被告上開自白確與事實相符。按施用第一、二級毒品為犯
    罪行為，毒品危害防制條例第10條定有處罰明文，故施用第
    一、二級毒品者，依前揭規定本應科以刑罰，惟基於刑事政
    策，對合於一定條件之施用者，則依同條例第20條、第23條
    之規定，施以觀察、勒戒及強制戒治之保安處分，又毒品危
    害防制條例於92年7 月9 日修正公布，自93年1 月9 日施行
    ，其中第20條、第23條將施用毒品之刑事處遇程序，區分為
    「初犯」及「5 年內再犯」、「5 年後再犯」，依其立法理
    由之說明：「初犯」，經觀察、勒戒或強制戒治後，應為不
    起訴處分或不付審理之裁定；經觀察、勒戒或強制戒治執行
    完畢釋放後，「5 年內再犯」者，因其再犯率甚高，原實施
    之觀察、勒戒及強制戒治既已無法收其實效，爰依法追訴或
    裁定交付審理，至於經觀察、勒戒或強制戒治執行完畢釋放
    後，「5 年後再犯」者，前所實施之觀察、勒戒或強制戒治
    已足以遮斷其施用毒品之毒癮，為期自新及協助其斷除毒癮
    ，仍適用「初犯」規定，先經觀察、勒戒或強制戒治之程序
    ，從而依修正後之規定，僅限於「初犯」及「5 年後再犯」
    2 種情形，始應先經觀察、勒戒或強制戒治程序。倘被告於
    5 年內已再犯，經依法追訴處罰，縱其第3 次（或第3 次以
    上）再度施用毒品之時間，在初犯經觀察、勒戒或強制戒治
    執行完畢釋放5 年以後，已不合於「5 年後再犯」之規定，
    且因已於「5 年內再犯」，顯見其再犯率甚高，原實施觀察
    、勒戒或強制戒治，已無法收其實效，即應依該條例第10條
    處罰（最高法院97年度第5 次刑事庭會議決議意旨參照），
    查被告前因施用毒品案件，有如上開事實欄所示觀察、勒戒
    及強制戒治完畢，且於戒治執行完畢後5 年內，再犯施用毒
    品罪受科刑判決並執行完畢等情，有臺灣高等法院被告前案
    紀錄表在卷可稽，則被告再犯本件施用毒品罪，依據上開說
    明，自應依法論罪科刑。
三、查海洛因為毒品危害防制條例第2 條第2 項第1 款明定之第
    一級毒品；甲基安非他命為同條例第2 條第2 項第2 款明定
    之第二級毒品，均不得持有及施用，核被告甲○○所為，係
    犯該條例第10條第1 項之施用第一級毒品罪及同條第2 項之
    施用第二級毒品罪。其施用前持有第一級毒品海洛因及第二
    級毒品甲基安非他命之低度行為，應分別為其施用第一級毒
    品海洛因及第二級毒品甲基安非他命之高度行為所吸收，不
    另論罪。被告所犯施用第一級毒品罪及施用第二級毒品罪4
    罪間，犯意個別、行為互殊，應予分論併罰。被告前有如事
    實欄所示論罪科刑及執行之前科，於97年4 月29日假釋期滿
    未經撤銷以視為執行完畢論等情，有臺灣高等法院被告前案
    紀錄表1 份在卷可稽，其於受徒刑之執行完畢，5 年以內故
    意再犯本件有期徒刑以上之罪，為累犯，所犯各罪均應依刑
    法第47條第1 項之規定加重其刑。爰審酌被告前經觀察、勒
    戒及強制戒治後，仍未戒斷其施用毒品之惡習，並參酌其素
    行狀況、犯罪之動機、目的、手段、所生戕害其身心情形及
    犯罪後坦承犯行，態度尚非惡劣等一切情狀，分別就其所犯
    各罪量處如主文所示之刑，並定其應執行之刑，以資懲儆。
據上論斷，應依刑事訴訟法第299 條第1 項前段、第273 條之1
第1 項，毒品危害防制條例第10條第1 項、第2 項，刑法第11條
前段、第47條第1 項、第51條第5 款，判決如主文。
本案經檢察官任亭到庭執行職務。
中    華    民    國    99    年    4     月    21    日
                  刑事第五庭    法  官  林家聖
以上正本證明與原本無異。
如不服本判決應於收受判決後10日內向本院提出上訴書狀，並應
敘述具體理由；其未敘述上訴理由者，應於上訴期間屆滿後20日
內向本院補提理由書（均須按他造當事人之人數附繕本）「切勿
逕送上級法院」。
中    華    民    國    99    年    4     月    21   日
                                書記官  邱郁芸
附錄本判決論罪科刑法條全文：
毒品危害防制條例第10條
施用第一級毒品者，處六月以上五年以下有期徒刑。
施用第二級毒品者，處三年以下有期徒刑。

司法院資訊處製作；財團法人民間司法改革基金會備份。
